【裁判字號】    98,審再易,24
【裁判日期】    981231
【裁判案由】    再審之訴
【裁判全文】
臺灣高雄地方法院民事裁定            98年度審再易字第24號
再審原告    萬泰商業銀行股份有限公司
法定代理人  乙○○
再審被告    甲○○
上列當事人間請求給付借款事件，再審原告對於民國98年10月22
日本院98年度簡上字第84號民事簡易訴訟程序第二審確定判決，
提起再審之訴，本院裁定如下：
    主  文
再審之訴駁回。
再審訴訟費用由再審原告負擔。
    理  由
一、再審意旨略以︰再審被告已自承有向再審原告申辦持領現金
    卡及密碼，消費借貸標的物已交付，且為再審被告所受領，
    依民法第153 條規定，兩造間消費借貸契約已成立，再審被
    告自應受契約約束履行債務，再審被告自承於民國95年3 月
    4 日將現金卡及密碼交付訴外人邱慈苓，並授權其得提領使
    用，再審被告雖稱僅合意30,000元，其餘234,574 元為邱慈
    苓所盜領，然依民法第294 條第1 項第2 款及第2 項規定，
    再審被告與邱慈苓之約定不得對抗再審原告，又依民法第21
    7 條及「風險負擔優先標準」理論，再審被告需就現金卡及
    密碼妥適保管，卻將現金卡轉借他人並主動告知密碼，此風
    險應由再審被告負擔，另依民法第310 條第2 款、第966 條
    第1 項規定及最高法院42年度台上字第288 號判例，再審被
    告所持領現金卡非得因第三人占有產生權利移轉，邱慈苓持
    再審被告之現金卡提領動用之效力，應由再審被告負消費借
    貸責任，本院98年度簡上第84號民事判決（下稱原確定判決
    ）適用法規顯有錯誤，爰依民事訴訟法第496 條第1 項第1
    款規定，提起本件再審之訴等語。
二、按再審之訴，應於30日之不變期間內提起；前項期間，自判
    決確定時起算，判決於送達前確定者，自送達時起算，其再
    審之理由發生或知悉在後者，均自知悉時起算，民事訴訟法
    第500 條第1 項、第2 項分別定有明文。經查，原確定判決
    於98年10月28日送達再審原告，再審原告於同年11月12日提
    起本件再審之訴，尚未逾30日之不變期間，合先敘明。
三、次按再審之訴，應以訴狀表明下列各款事項，提出於管轄法
    院為之：一當事人及法定代理人。二聲明不服之判決及提起
    再審之訴之陳述。三應於如何程度廢棄原判決及就本案如何
    判決之聲明。四再審理由及關於再審理由並遵守不變期間之
    證據，此為民事訴訟法第501 條第1 項所明定。又提起再審
    之訴，應以有民事訴訟法第496 條第1 項各款之原因為限，
    此項原因亦即再審理由，必須於訴狀中表明之，否則其訴即
    屬不合法，毋庸命其補正，逕以裁定駁回之，此有最高法院
    70年台再字第35號判例要旨可參。另民事訴訟法第496 條第
    1 項第1 款規定所謂適用法規顯有錯誤，係指確定判決顯然
    不合於法律規定、現存有效之最高法院判例或司法院大法官
    解釋者而言，並不包括消極的不適用法規之情形在內（最高
    法院60年台再字第170 號著有判例足資參照）。經查，再審
    原告主張原確定判決不適用民法第294 條第1 項第2 款、第
    2 項、第217 條、第310 條第2 款、第966 條第1 項規定及
    最高法院42年度台上字第288 號判例，核與前開適用法規顯
    有錯誤之條文及說明不符，誠難謂有合於再審之理由，又再
    審被告於原審並未主張債權讓與，再審原告主張本件應適用
    民法第294 條，亦無理由，再民法第217 條乃過失相抵之規
    定，民法第310 條乃債權之準占有人受領清償效力之規定，
    與再審原告於原審請求再審被告給付現金卡款項均無涉，原
    告指摘原確定判決有民事訴訟法第496 條第1 項第1 款規定
    之再審事由，而提起本件再審之訴，與法不合，本件再審之
    訴為不合法，應予駁回。
四、結論：本件再審之訴為不合法，依民事訴訟法第502 條第1
    項、第95條、第78條，裁定如主文。
中    華    民    國    98    年    12    月    31    日
                        民事第二庭
                            審判長法  官  陳嘉惠
                                  法  官  柯彩燕
                                  法  官  秦慧君
正本係照原本作成。
不得抗告。
中    華    民    國    98    年    12    月    31    日
                            書記官  蔡佩珊

司法院資訊處製作；財團法人民間司法改革基金會備份。
